【裁判字號】    98,台抗,667
【裁判日期】    980828
【裁判案由】    請求所有權移轉登記等聲請訴訟救助
【裁判全文】
最高法院民事裁定              九十八年度台抗字第六六七號
抗  告  人  甲○○
上列抗告人因與相對人乙○○等間請求所有權移轉登記等事件，
聲請訴訟救助，對於中華民國九十八年六月四日台灣高等法院裁
定（九十八年度聲字第二一二號），提起抗告，本院裁定如下：
    主  文
抗告駁回。
抗告訴訟費用由抗告人負擔。
    理  由
按當事人因無資力支出訴訟費用而聲請訴訟救助者，關於無資力
支出訴訟費用之事由，應提出可使法院信其主張為真實並能即時
調查之證據，以釋明之，此觀民事訴訟法第一百零九條第二項、
第二百八十四條之規定自明。所謂無資力係指窘於生活，且缺乏
經濟信用者而言（本院四十三年台抗字第一五二號判例要旨參照
）；法院調查聲請人是否無資力支出訴訟費用，專就聲請人提出
之證據為之，如聲請人並未提出證據，或依其提出之證據，未能
信其無資力支出訴訟費用之主張為真實，即應將其聲請駁回，無
依職權調查之必要（參見本院二十六年滬抗字第三四號判例意旨
），亦毋庸定期命其補正。本件抗告人因與相對人乙○○等間請
求所有權移轉登記等事件，不服台灣士林地方法院九十七年度重
訴字第三五四號判決，提起上訴，向原法院聲請訴訟救助，原法
院以：抗告人聲請訴訟救助，僅泛稱無資力繳納訴訟費用，未提
出能即時調查之證據，以釋明其無資力支出訴訟費用之主張為真
實，其聲請為無理由等詞，裁定駁回抗告人之聲請。抗告人不服
，提起抗告，無非以：伊年紀老邁，無工作能力，身體狀況不佳
，積蓄有限，告貸無門，無資力支出上訴費用。若央人作保，又
苦無殷實之交。況伊有無資力繳納裁判費，原法院向相關稅捐機
關調查財產清冊即明云云，為其論據，並提出台灣士林地方法院
檢察署九十七年五月八日士檢清執乙九六執緩八字第一三九三四
號函為證。惟查抗告人所提出之上開函文之內容乃檢察機關命其
應依法院判決及和解筆錄，按月陳報已履行給付義務之單據，若
未履行，得依法撤銷其緩刑宣告，此尚不足據為其無資力支出訴
訟費用之釋明。此外，抗告人既未提出能即時調查之證據，以使
法院信其主張為真實，依首開說明，法院尚無依職權主動調查其
是否無資力支出訴訟費用之義務，從而原法院裁定駁回抗告人之
聲請，洵無違誤。抗告論旨指摘原裁定不當，聲明廢棄，非有理
由。
據上論結，本件抗告為無理由。依民事訴訟法第四百九十五條之
一第一項、第四百四十九條第一項、第九十五條、第七十八條，
裁定如主文。
中    華    民    國  九十八  年    八    月  二十八  日
                      最高法院民事第二庭
                          審判長法官  吳  正  一
                                法官  陳  淑  敏
                                法官  阮  富  枝
                                法官  許  澍  林
                                法官  魏  大  喨
      本件正本證明與原本無異
                                      書  記  官
中    華    民    國  九十八  年    九    月   十四   日
                                                     R


司法院資訊處製作；財團法人民間司法改革基金會備份。
